最高法院刑事判決　　　　　　　　　　　　　　　　　　八十七年度台覆字第三號
　　被　告　甲○○
　　選任辯護人　曹麗文律師
右被告因煙毒案件，經台灣高等法院中華民國八十六年十一月十八日終審判決〔八十
六年度上訴字第五二○四號，起訴案號：台灣台北地方法院檢察署八十六年度偵字第
五三四一號（原判決誤繕為五二四一）、五三五四、五八○六號〕後，送請覆判，本
院判決如左：
    主  文
原判決及初審關於甲○○部分之判決均撤銷。
甲○○共同連續販賣毒品，處無期徒刑、褫奪公權終身。海洛因毒品拾柒點捌肆公
克沒收銷燬之、精密磅秤一個、新台幣陸拾萬元均沒收。
    理  由
本件原判決認定被告甲○○因旅居於泰國曼谷市，結識由台灣前往之楊姓成年男子（
被告稱其為「小楊」或「阿忠」），「小楊」於民國八十五年七月間勸誘被告參加由
泰國運輸屬於中華民國管制進口之海洛因毒品至台灣販賣，被告基於共同犯意之聯絡
，予以允諾。同年十一月十一日，被告依「小楊」之指示由曼谷搭機返回台北市，小
楊遣綽號「阿東」之成年男子，運輸毒品海洛因六兩（約每兩三十三公克），於同年
十一月十一日至十一月中旬某日在台北市交給被告。被告與「小楊」所指定之綽號「
盛仔」之男子接頭，「盛仔」介紹綽號「大條仔」之鄧守德向被告購買海洛因。被告
基於概括犯意，用其所有之精密磅秤一個稱販賣毒品之重量，於八十五年十一月中旬
至八十六年一月二十四日間，分四次出售毒品海洛因予鄧守德，第一次在台北市○○
路與龍江路口交易毒品海洛因一兩，第二次在前開路口附近之旅社內交易毒品海洛因
二兩，第三次在台北市○○路三德飯店前交易毒品海洛因二兩，一兩價錢新台幣（下
同）十萬元，二兩為二十萬元（該三次之詳確時間，被告、鄧守德均未能供明），第
四次於八十六年一月二十四日，在嘉義火車站交易毒品海洛因一兩，被告收到十萬元
。返回台北後在台北市○○○路不詳名稱銀樓兌換美元現金一萬七千元，（美鈔換算
新台幣，連同被告之酬勞十萬元，販賣所得價款為六十萬元），於同年一月二十五日
攜該販賣所得出境泰國，被告獲酬勞十萬元，至八十六年二月二十一日，被告在泰國
曼谷市，經「小楊」交給毒品海洛因三十七點八四公克。被告基於犯意聯絡，竟於次
日將該批毒品以膠帶貼身藏妥，搭乘飛機運輸至台北市，藏在台北市○○路四段十二
巷六十一號四樓居所內（鞋櫃之皮鞋中），伺機賣給鄧守德。至八十六年二月二十三
日下午三時十分，為內政部警政署刑事警察局查獲等情，係以被告於警訊、檢察官偵
查時供認依「小楊」之指示，收到「阿東」交付之海洛因毒品，先後分四次交付海洛
因共六兩給綽號「大條仔」之鄧守德，並收取「大條仔」交付之價款合計六十萬元，
八十六年二月二十二日，自曼谷帶「小楊」交付之海洛因入境，要賣給「大條仔」
，於同年月二十三日下午，在其居所，被搜出帶入境之三七‧八四公克海洛因等情
不諱，且經證人鄧守德供述甚詳，被告之警訊自白出於任意陳述，亦據偵查員李炳坤
到庭結證屬實，並有自被告居所搜獲之海洛因毒品三七‧八四公克及用以分裝毒品之
精密磅秤一個扣案可證，法務部調查局鑑定通知書記載：「送驗白粉係海洛因，淨重
三七‧八四公克（包裝重一‧一○公克），純度七四‧三三％」，為其所憑之證據及
認定之理由。而以被告嗣後所辯：八十六年二月二十二日自泰國入境未帶海洛因，
在居所被搜出之海洛因係以前賣給鄧守德剩餘的，警訊之自白非出於任意性，無非飾
卸之詞，為無足採，在理由內詳加指駁。並說明海洛因係管制進口之物品，被告帶
毒品入境，係犯運輸毒品及私運管制物品進口罪之想像競合犯，而運輸毒品與販賣毒
品有方法、結果之牽連關係，應從一重之運輸毒品罪處斷，多次運輸、販賣毒品，基
於概括之犯意，應依連續犯之規定論以一罪依法加重其刑，被告與綽號「小楊」、「
阿東」（原判決漏載「盛仔」，但與原判決主旨不生影響）之間，就運輸、販賣及私
運管制進口之毒品入境，有犯意之聯絡、行為之分擔，皆為共同正犯，因認初審法院
適用肅清煙毒條例第五條第一項，懲治走私條例第二條第一項，刑法第二十八條、第
五十六條，論被告以共同連續運輸毒品罪，審酌其一切情狀，量處無期徒刑，褫奪公
權終身，扣案海洛因三七‧八四公克係毒品，精密磅秤為被告所有，供犯罪所用之物
，應依肅清煙毒條例第十二條前段，刑法第三十八條第一項第二款分別予以沒收（海
洛因並銷燬之），並說明起訴書以：被告於八十五年七月間，受「小楊」之指示，在
台北市○○路、通河街口，由綽號「阿東」拿取走私之海洛因二塊（每塊重約三五○
公克），販賣給綽號「盛仔」之成年男子部分，經查不能證明被告犯罪，惟公訴人認
與成立犯罪之事實，有裁判上一罪之關係起訴，故不另為無罪之諭知，為無不合，予
以維持，駁回被告在終審之上訴，固非無見。惟查：運輸毒品目的在於販賣，且本件
販賣之情節比運輸為重，原判決認運輸、販賣有方法、結果之牽連犯關係，不從一重
之販賣毒品罪處斷，竟論以運輸毒品罪已難謂合。初審判決據上論結欄漏引懲治走私
條例第二條第一項、第十一條，原判決未予糾正，不無違誤。況死刑、無期徒刑不得
加重，刑法第六十四條第一項、第六十五條第一項定有明文，而肅清煙毒條例第五條
第一項規定「販賣、運輪毒品者處死刑或無期徒刑」，原判決理由竟說明：「其先後
二次運輸毒品，時間緊接，罪名同一，顯係出於概括犯意反覆為之，為連續犯，應依
法加重其刑。」，顯於法有違。又肅清煙毒條例第十三條第一項載明：「犯第五條、
第七條、第八條之罪者，其供犯罪所用或因犯罪所得之財物均沒收之。」分裝毒品之
精密磅秤一個，原判決既認係被告所有，供犯販賣毒品所用之物，竟依刑法第三十八
條第一項第二款諭知沒收，復對被告因犯罪所得陸拾萬元未諭知沒收，自有適用法則
不當之違誤。然此項違誤，並不影響事實之確定，可據以為裁判，應由本院將原判決
及初審關於被告部分之判決撤銷改判，仍量處無期徒刑，褫奪公權終身，毒品拾柒
點捌肆公克、精密磅秤一個、販毒所得陸拾萬元應予宣告沒收（毒品並銷燬之），以
資糾正。本件既係覆判案件，被告提起上訴，袛係促請原審法院為此項職權之發動，
故本院仍應依覆判程序辦理，不另從程序上予以駁回，併此說明。
據上論結，應依肅清煙毒條例第十七條第二款、第五條第一項、第十二條前段、第十
三條第一項，懲治走私條例第二條第一項、第十一條，刑法第十一條前段、第二十八
條、第五十六條前段，第三十七條第一項，判決如主文。
中      華      民      國    八十七    年      一      月      九      日
                              最高法院刑事第二庭
                                  審判長法官  施  文  仁
                                        法官  陳  炳  煌
                                        法官  張  淳  淙
                                        法官  洪  文  章
                                        法官  林  錦  芳
      右正本證明與原本無異
                                              書  記  官
中      華      民      國    八十七    年      一      月     十二     日
